【裁判字號】    98,行商訴,212
【裁判日期】    990318
【裁判案由】    商標異議
【裁判全文】
智慧財產法院行政判決
                                   98年度行商訴字第212號
                                 民國99年2月25日辯論終結
原      告  瑞士商殼牌國際股份有限公司
           （Shell Br.
代  表  人  甲○○○○○○（G.
訴訟代理人  陳長文 律師
            蔡瑞森 律師（兼送達代收人）
被      告  經濟部智慧財產局
代  表  人  乙○○（局長）住同上
訴訟代理人  丁○○
參  加  人  興國橡膠廠股份有限公司
代  表  人  丙○○
上列當事人間因商標異議事件，原告不服經濟部中華民國98年9
月2 日經訴字第09806117220 號訴願決定，提起行政訴訟，本院
依職權裁定參加人獨立參加被告之訴訟，本院判決如下：
    主  文
原告之訴駁回。
訴訟費用由原告負擔。
    事實及理由
一、事實概要：參加人興國橡膠廠股份有限公司於民國96年6 月
    15日以「V POWER 」商標，指定使用於商標法施行細則第13
    條所定商品及服務分類表第12類之「車輛用平面膠帶、車輛
    用輸送膠帶、車輛用三角傳動膠帶、車輛用扁平傳動膠帶、
    車輛用V 形傳動膠帶、車輛用圓狀傳動膠帶、車輛用輸送皮
    帶、車輛用傳動皮帶、車輛用傳動膠帶、車輪軸部用皮帶」
    等商品，向被告申請註冊，經被告審查，核准列為註冊第12
    97540 號商標（下稱系爭商標）。嗣原告於97年4 月15日以
    該註冊商標有違商標法第23條第1 項第12款、第13款及第14
    款之規定，對之提起異議，經被告審查，以98年4 月16日中
    台異字第970434號商標異議審定書為「主張註冊第01297540
    號『V POWER 』商標違反商標法第23條第1 項第12款之部分
    ，異議不成立；主張違反商標法第23條第1 項第13、14款之
    部分，申請駁回」之處分。原告不服，提起訴願，經經濟部
    98年9 月2 日經訴字第09806117220 號決定駁回，原告就商
    標法第23條第1 項第12款部分不服，遂向本院提起行政訴訟
    。本院因認本件訴訟之結果，參加人之權利或法律上利益將
    受損害，乃依行政訴訟法第42條第1 項之規定，依職權命參
    加人獨立參加本件被告之訴訟。
二、原告聲明求為判決撤銷訴願決定及原處分，並判命被告就97
    年1 月16日註冊第01297540號「V POWER 」商標，作成撤銷
    註冊之處分。並主張：
  (一)原告於訴願階段提出之證據資料，不乏中文之廣告及報導，
    且商標使用地區包括與我國地理位置相近且經貿、旅遊往來
    頻繁之新加坡及馬來西亞等地，此應可作為據以異議商標之
    知名度已達我國著名之證明。詎訴願決定機關竟稱「據以異
    議商標所使用之汽車燃料商品具相當專業性，並非一般經貿
    旅遊往來所會注意或購買之商品」云云，此論述已排除「汽
    車燃料業者或專業人士透過臺灣與新加坡或馬來西亞等國間
    頻繁之商務旅行而注意或購買使用據以異議商標商品」之可
    能性，嚴重曲解了「商標法第23條第1 項第12款著名商標保
    護審查基準」（下稱「著名商標保護審查基準」）第2.1.2
    點規定之解釋內容。
  (二)另依「著名商標保護審查基準」第2.1.2.1 認定著名商標之
    參酌因素第5 點，「商標是否申請或取得註冊及其註冊、申
    請註冊之期間、範圍及地域」須納入判斷商標是否已臻著名
    的一項參酌因素。據以異議商標已分別在美國及英國等世界
    一百餘國及歐洲共同體等組織取得多項註冊，相關之商標註
    冊資料業經原告於異議階段呈送被告。詎訴願決定書就此等
    資料僅稱「國內外商標註冊資料一覽表及註冊證影本以及我
    國之註冊第983678號商標註冊資料均屬靜態之商標註冊資料
    」，完全不加以參酌作為認定據以異議商標已臻著名之有利
    因素，此等認事用法顯有偏頗。
  (三)又系爭商標與著名之據以異議商標構成近似（此點為訴願決
    定機關所承認），有致相關公眾混淆誤認之虞，或有減損著
    名商標「V-POWER 」或「SHELL V-POWER 」之識別性之虞。
三、被告聲明求為判決駁回原告之訴，並抗辯：
  (一)本件系爭商標「V POWER 」圖樣與據以異議之註冊第983678
    號「SHELL V-POWER 」商標及實際使用之「V-POWER 」、「
    SHELL V-POWER 」等商標圖樣（以下統稱「據以異議商標」
    ）相較，均有相同之外文「V 」及「POWER 」，僅中間連字
    號「- 」有無之不同，以具有普通知識經驗之消費者，於購
    買時施以普通之注意，異時異地隔離觀察，固屬構成近似之
    商標。
  (二)惟依原告所檢送據以異議商標之使用證據資料觀之，其於異
    議階段所檢送之證1 號為網站下載殼牌集團（Shell Group
    ）介紹、證2 號為殼牌集團年報影本、證6 號為殼牌集團在
    臺灣簡介影本等，均未揭示據以異議商標；證3 號為香港蜆
    殼公司簡介及蜆殼賽車活動等網站下載資料，下載日期均為
    西元2008年7 月1 日，其中所揭示之「2008一級方程式車賽
    」法拉利車隊上與跑道邊雖標示有據以異議之「V-POWER 」
    或「SHELL V-POWER 」商標，但該項比賽日期西元2008年已
    在系爭商標申請註冊日（96年6 月15日）之後；證4 號為國
    內外商標註冊資料一覽表及註冊證影本、證5 號為我國註冊
    第983678號商標註冊資料，均屬靜態之商標註冊資料，並非
    據以異議商標實際行銷廣告之使用證據。原告於訴願階段所
    檢送補強證據訴願附件4 為96年5 月25日之新加坡新明日報
    及同年4 月11日之「The Business Times」報紙彩色影本2
    張，明確刊載有「SHELL V-POWER 」商標；訴願附件5 為94
    年1 月至96年5 月間於新加坡銷售「V-POWER 」及其他商品
    之發票影本共計9 張，其每張銷售金額（包括其他商品及服
    務）均僅有2 、3 百元，故總計後之據以異議商標商品實際
    行銷數量仍非常有限；訴願附件6 為西元2007年4 月澳大利
    亞之GQ雜誌有關賽車之相關報導彩色影本1 份，並非據以異
    議商標之廣告行銷資料；訴願附件7 為西元2006年3 月至20
    07年4 月間之中文（簡體字）及外文剪報19張，除未揭示刊
    載之國家或地區外，且大部分之「V-POWER 」僅係文章內之
    敘述文字，其中尚有完全未見「V-POWER 」等文字者。訴願
    附件8 為西元2006年10月間馬來西亞之「星洲日報」、「NE
    W SUNDAY TIMES」及「the star」等中、外文剪報5 份，其
    中僅3 份揭示有「SHELL V-POWER 」或「V-POWER 」；訴願
    附件9 為「World of Shell V-Power developed with Ferr
    ari 」投影片列印之介紹資料，雖揭示有「SHELL V-POWER
    」商標之照片，但並無拍攝日期。是以，原告於訴願階段雖
    補送有據以異議之「V-POWER 」或「SHELL V-POWER 」等商
    標於新加坡及馬來西亞等國行銷廣告資料，但其數量僅有數
    紙，且於新加坡實際銷售油品之數量亦極為有限，該商標所
    表彰之識別性與信譽於新加坡及馬來西亞等國是否已為相關
    消費者所普遍認知而達著名之程度已不無疑義，況據以異議
    商標所使用之汽車燃料商品，具相當專業性，並非一般經貿
    旅遊往來所會注意或購買之商品，故縱然如原告所稱新加坡
    及馬來西亞與我國地理位置相近且經貿、旅遊往來頻繁，然
    該據以異議商標商品在新加坡及馬來西亞等國使用之事實，
    卻不必然因此即為我國相關消費者所知悉。因此，就原告所
    檢送之現有證據資料綜合判斷，尚難謂據以異議商標於系爭
    商標96年6 月15日（被告行政訴訟答辯書第3 頁及經濟部訴
    願決定書第6 頁均誤載為「95年11月25日」）申請註冊前，
    已廣為國內相關事業或消費者所普遍認知而達著名之程度，
    系爭商標應無違反商標法第23條第1 項第12款之規定。
四、參加人經合法通知未到場，亦未提出任何書狀陳述意見。
五、本院之判斷
  (一)按商標「相同或近似於他人著名商標或標章，有致相關公眾
    混淆誤認之虞，或有減損著名商標或標章之識別性或信譽之
    虞者。」不得註冊，為商標法第23條第1 項第12款本文所規
    定。其適用，依同條第2 項規定以申請時為準。而所稱之著
    名，指有客觀證據足以認定已廣為相關事業或消費者所普遍
    認知者而言，復為同法施行細則第16條所明定。又判斷有無
    混淆誤認之虞，應參酌商標識別性之強弱、商標之近似及商
    品／服務類似等相關因素之強弱程度、相互影響關係及各因
    素等綜合認定是否已達有致相關公眾產生混淆誤認之虞。本
    件參加人於96年6 月15日以「V POWER 」商標，指定使用於
    商標法施行細則第13條所定商品及服務分類表第12類之「車
    輛用平面膠帶、車輛用輸送膠帶、車輛用三角傳動膠帶、車
    輛用扁平傳動膠帶、車輛用V 形傳動膠帶、車輛用圓狀傳動
    膠帶、車輛用輸送皮帶、車輛用傳動皮帶、車輛用傳動膠帶
    、車輪軸部用皮帶」等商品，向被告申請註冊，經被告審查
    ，核准列為註冊第1297540 號商標。嗣原告於97年4 月15日
    以系爭商標有違商標法第23條第1 項第12款、第13款及第14
    款之規定，對之提起異議，經被告審查，以98年4 月16日中
    台異字第970434號商標異議審定書為「主張註冊第01297540
    號『V POWER 』商標違反商標法第23條第1 項第12款之部分
    ，異議不成立；主張違反商標法第23條第1 項第13、14款之
    部分，申請駁回」之處分。原告不服，提起訴願，經經濟部
    98年9 月2 日經訴字第09806117220 號決定駁回，原告就商
    標法第23條第1 項第12款部分不服，遂向本院提起行政訴訟
    （註：商標法第23條第1 項第13、14款之部分，經訴願駁回
    確定，非本院審理範圍）。惟本件系爭商標與據以異議商標
    相較，均有相同之外文「V 」及「POWER 」，僅中間連字號
    「- 」有無之不同，以具有普通知識經驗之消費者，於購買
    時施以普通之注意，異時異地隔離觀察，均應屬構成近似之
    商標。故本案之爭點為據以異議之「V-POWER 」或「SHELL
    V-POWER 」商標，於系爭商標申請註冊日即96年6 月15日前
    ，在工業用油等商品領域上，是否已為國內相關事業或消費
    者所普遍認知而達著名程度？以及是否會致相關公眾產生混
    淆誤認之虞？
  (二)經查，原告於異議階段所檢送之證1 號網站下載殼牌集團（
    Shell Group ）介紹、證2 號殼牌集團年報影本、證6 號殼
    牌集團在臺灣簡介影本等資料，均未揭示據以異議商標，無
    法採為據以異議商標是否為著名商標之有利證據。證3 號香
    港蜆殼公司簡介及蜆殼賽車活動等網站下載資料，下載日期
    均為西元2008年7 月1 日，其所揭示之「2008一級方程式車
    賽」法拉利車隊上與跑道邊雖標示有據以異議之「V-POWER
    」或「SHELL V-POWER 」商標，但該項比賽日期西元2008年
    在系爭商標申請註冊日（96年6 月15日）之後，難認據以異
    議商標符合於系爭商標申請註冊前，已廣為國內相關事業或
    消費者所普遍認知而達著名之程度之要件。證4 號國內外商
    標註冊資料一覽表及註冊證影本、證5 號我國註冊第983678
    號商標註冊資料，則均屬靜態之商標註冊資料，並非據以異
    議商標實際行銷廣告之使用證據，亦無法作為據以異議商標
    是否為著名商標之有利證據。
  (三)次查，原告於訴願階段所檢送補強證據訴願附件4 「96年5
    月25日新加坡新明日報」及同年4 月11日之「The Business
    Times 」報紙彩色影本2 張，雖明確刊載「SHELL V-POWER
    」商標、訴願附件5 之94年1 月至96年5 月間於新加坡銷售
    「V-POWER 」及其他商品之發票影本共計9 張，其每張銷售
    金額（包括其他商品及服務）均僅有2 、3 百元，則據以異
    議商標商品實際行銷數量及總金額非常有限，均難認據以異
    議商標符合於系爭商標申請註冊前，已廣為國內相關事業或
    消費者所普遍認知而達著名之程度之要件。訴願附件6 西元
    2007年4 月澳大利亞之GQ雜誌有關賽車之相關報導彩色影本
    1 份，並非據以異議商標之廣告行銷資料，無法作為據以異
    議商標是否為著名商標之有利證據。訴願附件7 西元2006年
    3 月至2007年4 月間之中文（簡體字）及外文剪報19張，除
    未揭示刊載之國家或地區外，且大部分之「V-POWER 」僅係
    文章內之敘述文字，其中尚有完全未見「V-POWER 」等文字
    者、訴願附件8 西元2006年10月間馬來西亞之「星洲日報」
    、「NEW SUNDAY TIMES」及「the star」等中、外文剪報5
    份，其中僅3 份揭示有「SHELL V-POWER 」或「V-POWER 」
    、訴願附件9 「World of Shell V-Power developed with
    Ferrari 」投影片列印之介紹資料，雖揭示有「SHELL V-PO
    WER 」商標之照片，但無拍攝日期，亦不足為據以異議商標
    。
  (四)從而，原告於訴願階段雖補送據以異議商標於新加坡及馬來
    西亞等國行銷廣告資料，惟其數量僅有數紙，且於新加坡實
    際銷售油品之數量及金額亦極為有限，難認其所表彰之識別
    性與信譽於新加坡及馬來西亞等國已為相關消費者所普遍認
    知而達著名之程度，況據以異議商標所使用之汽車燃料商品
    ，具相當專業性，並非一般經貿旅遊往來所會注意或購買之
    商品，故縱然如原告所稱新加坡及馬來西亞與我國地理位置
    相近且經貿、旅遊往來頻繁，然該據以異議商標商品在新加
    坡及馬來西亞等國使用之事實，卻不必然因此即為我國相關
    消費者所知悉而達著名之程度。
六、綜上所述，本件就原告於異議階段及訴願階段所提出之證據
    綜合判斷，尚難認定據以異議商標於系爭商標96年6 月15日
    申請註冊前，已廣為國內相關事業或消費者所普遍認知而達
    著名之程度，系爭商標並無違反商標法第23條第1 項第12款
    規定之情形。故被告所為原告異議不成立之審定，依法自無
    不合，訴願決定予以維持，亦無違誤。原告徒執前詞，訴請
    撤銷原處分及訴願決定，並判命被告就97年1 月16日註冊第
    01297540號「V POWER 」商標，作成撤銷註冊之處分，為無
    理由，應予駁回。
七、本件事證已明，兩造其餘主張或答辯，已與本院判決結果無
    涉，爰毋庸一一論列，併此敘明。
據上論結，本件原告之訴為無理由，爰依智慧財產案件審理法第
1條，行政訴訟法第98條第1 項前段，判決如主文。
中    華    民    國    99    年    3     月    18    日
                    智慧財產法院第二庭
                          審判長法  官  陳國成
                                法  官  熊誦梅
                                法  官  曾啟謀
以上正本係照原本作成。
如不服本判決，應於送達後20日內，向本院提出上訴狀並表明上
訴理由（須按他造人數附繕本）。
如於本判決宣示後送達前提起上訴者，應於判決送達後20日內補
提上訴理由書（須按他造人數附繕本）。
中    華    民    國    99    年    3     月    18    日
                                書記官  王月伶


司法院資訊處製作；財團法人民間司法改革基金會備份。
